臺灣高等法院臺中分院刑事判決　　　　 96年度上訴字第348號
上　訴　人
即　被　告　庚○○
選任辯護人　江燕鴻律師
上列上訴人因搶奪案件，不服臺灣臺中地方法院95年度訴字第
2613號中華民國95年11月22日第一審判決（起訴案號：臺灣臺中
地方法院檢察署95年度偵字第9403號），提起上訴，本院判決如
下：
    主  文
上訴駁回。
    事  實
一、庚○○與甲○○ (業經原審判決確定)因缺錢花用，基於意
    圖為自己不法所有之搶奪犯意，計劃騎乘機車搶奪他人之財
    物，惟因如騎乘自己之機車，有可能經警方由車牌號碼循線
    查獲，庚○○與甲○○乃共同基於意圖為自己不法所有之竊
    盜犯意聯絡，於95年4月19日19時許，在台中縣大雅鄉○○
    路○段六寶公園對面，由甲○○以自備之鑰匙 (未扣案)開啟
    電門之方式，竊取丙○○所有停放於該處之車號KCB－908號
    重型機車一部，庚○○在旁負責把風，而共同竊取之，得手
    後，復共同基於意圖為自己不法所有之搶奪犯意聯絡，由甲○○騎乘前揭竊得之機車搭載庚○○，於同日20時許，途經
    台中縣大雅鄉○○路○段48之2號前，適乙○○行經該處，便
    趁其獨自行走未及防備之際，由機車後座之庚○○徒手從後
    方以強扯之方式，搶奪乙○○所有手提包1只（內有現金新
    台幣1萬6千元、陳美珠之國泰銀行信用卡、台中企銀企銀信
    用卡、健保卡等物)，得手後，旋即朋分花用，並將上開贓
    車藏放在台中大雅鄉○○○路工地對面空地。甲○○與庚○○復承前搶奪之犯意聯絡，於95年4月26日18時許，由甲○○騎乘不詳車號機車附載庚○○，途經苗栗市○○街大同國
    小附近時，趁戊○○步行未及防備之際，由機車後座之謝志
    修徒手從後方搶奪戊○○所有之手提包1只（內有現金3千元
    、易利信牌W550I型行動電話1支、國民身分證、汽車駕照、
    健保卡各1張及金融卡2張等物)得手，隨即逃離。再由不知
    情之李國豪駕車搭駕甲○○、庚○○前往台中縣大雅鄉○○
    路○段118號文軒通訊行，並由李國豪陪同甲○○持上開搶得
    之行動電話，以4500元之價格出售予不知情之負責人楊惠琴
    。嗣於95年4月27日凌晨1時許，劉正鎰（業經原審判決確定
    ）基於意圖為自己不法所有之竊盜犯意，庚○○則承前竊盜
    之犯意聯絡，由劉正鎰在台中市○○市○○路408巷口，以
    自備鑰匙 (未扣案)竊取己○○所有並停放該處之車牌號碼
    ORK-47 7號重機車，庚○○則在巷口把風，得手後，劉正鎰
    即騎乘該部贓車，附載庚○○沿路尋找行搶目標，伺機搶奪
    ，途經台中市○區○○路與文心路時，為警發現其二人行跡
    詭異予以臨檢，劉正鎰與庚○○因畏罪而拒檢，並騎乘上開
    贓車加速逃逸，經警追躡至同市西屯區○○○○街與大信街
    口，查獲劉正鎰，再循線於同市○○區○○路與大鵬路口，
    查獲庚○○，庚○○再帶同員警前往臺中縣大雅鄉○○○路
    537號旁工地內，起獲安全帽2頂及上開車號KCB-908號重機
    車。
二、案經被害人乙○○訴由台中市警察局第二分局報請臺灣臺中
    地方法院檢察署檢察官偵查起訴。
    理　由
壹、程序方面：
一、按除被告所犯為死刑、無期徒刑、最輕本刑為三年以上有期
    徒刑之罪或高等法院管轄第一審案件者外，於前條第一項程
    序進行中，被告先就被訴事實為有罪之陳述時，審判長得告
    知被告簡式審判程序之旨，並聽取當事人、代理人、辯護人
    及輔佐人之意見後，裁定進行簡式審判程序；除簡式審判程
    序及簡易程序案件外，第一審應行合議審判，刑事訴訟法第
    273條之1第1項、第284條之1分別定有明文。本件被告所涉
    係死刑、無期徒刑、最輕本刑為三年以上有期徒刑之罪或高
    等法院管轄第一審案件以外之罪，並於原審行準備程序時就
    被訴事實為有罪之陳述，原審合議庭依前揭規定，經評議結
    果，裁定改由一名法官獨任行簡式審判程序，先予敘明。
二、次按，被告以外之人於偵查中向檢察官所為陳述，除顯有不
    可信之情況者外，得為證據，同法第159條之1第2項定有明
    文。偵查中對被告以外之人（包括證人、鑑定人、告訴人、
    被害人及共同被告等）所為之偵查筆錄，或被告以外之人向
    檢察官所提之書面陳述，性質上均屬傳聞證據。惟現階段刑
    事訴訟法規定檢察官代表國家偵查犯罪、實施公訴，依法其
    有訊問被告、證人及鑑定人之權，證人、鑑定人且須具結，
    而實務運作時，檢察官偵查中向被告以外之人所取得之陳述
    ，原則上均能遵守法律規定，不致違法取供，其可信度極高
    ，職是，被告以外之人前於偵查中已具結而為證述，除反對
    該項供述得具有證據能力之一方，已釋明「顯有不可信之情
    況」之理由外，不宜以該證人未能於審判中接受他造之反對
    詰問為由，即遽指該證人於偵查中之陳述不具證據能力。且
    所謂不可信性情況，法院應審酌被告以外之人於陳述時之外
    在環境及情況，例如：陳述時之心理狀況、有無受到外力干
    擾等，以為判斷之依據。本件證人乙○○、戊○○及楊惠琴
    於檢察官偵查中，以證人之身分陳述，經告以具結義務及偽
    證處罰後，於命證人朗讀結文後具結，其等係於負擔偽證罪
    之處罰心理下證述，並以具結擔保其供述之真實性，又無受
    其他不當外力干擾之情形，依上說明，其等於偵查中之證言
    自均具有證據能力。
三、再按，被告以外之人（包括證人、鑑定人、告訴人、被害人
    及共同被告等）於審判外之陳述雖不符刑事訴訟法第159條
    之1至之4等4條之規定，而經當事人於審判程序同意作為證
    據，法院審酌該言詞陳述或書面陳述作成時之情況，認為適
    當者，亦得為證據；當事人、代理人或辯護人於法院調查證
    據時，知有刑事訴訟法第159條第1項不得為證據之情形，而
    未於言詞辯論終結前聲明異議者，視為有前項之同意，同法
    第159條之5定有明文。立法意旨在於傳聞證據未經當事人之
    反對詰問予以核實，原則上先予排除。惟若當事人已放棄反
    對詰問權，於審判程序中表明同意該等傳聞證據可作為證據
    ；或於言詞辯論終結前未聲明異議，基於尊重當事人對傳聞
    證據之處分權，及證據資料愈豐富，愈有助於真實發見之理
    念，且強化言詞辯論主義，使訴訟程序得以順暢進行，上開
    傳聞證據亦均具有證據能力。本件證人丙○○、己○○等人
    於警詢中為陳述，其性質雖屬傳聞證據，惟查無符合同法第
    159條之1至之4前4條之情形，其等所為之上開警詢筆錄內容
    ，經本院審理時予以提示並告以要旨後，經檢察官及被告及
    其辯護人同意其有證據能力。是其等於警詢中之證言自具有
    證據能力。
貳、實體方面：
一、訊據被告庚○○固坦承於前揭時、地竊取證人丙○○所有之
    車牌號碼KCB-908號重型機車，並騎乘前開機車徒手搶奪路
    人即證人乙○○之手提包1只（內有現金新台幣1萬6千元、
    陳美珠之國泰銀行信用卡、台中企銀企銀信用卡、健保卡等
    物)，並曾於前揭時地與劉正鎰共乘車牌號碼ORK-477號重型
    機車，惟矢口否認有與甲○○共同搶奪戊○○手提包及與劉
    正鎰共同竊取ORK-477號重型機車等犯行，並表示僅與劉正
    鎰共同搶奪乙○○一案，但非與甲○○為之云云。惟查：
(一)被告庚○○於前開時、地，由甲○○利用自備鑰匙，發動機
    車電門，啟動引擎，被告庚○○在旁把風，共同竊取證人丙○○所有之車牌號碼KCB-908號重型機車，並共同騎乘該機
    車趁證人乙○○不備之際，強奪其手提包1只等情，業據被
    告在原審坦白承認，核與證人丙○○於警詢及證人乙○○在
    偵查中具結證述之情節相符，並有車輛竊盜、車牌失竊資料
    個別查詢報表－查詢車輛認可資料一紙、監視器翻拍照片2
    紙在卷可稽，及扣案之安全帽2頂可資佐證，且共同被告甲○○對於與被告庚○○於前開時地共同竊車並用以強奪被害
    人乙○○等情，亦供承不諱，又被告庚○○於95年4月27日
    由警察局移送檢察官偵訊問，經檢察官問及是否搶奪時，除
    坦承不諱外，並表示係與甲○○為之等語，雖於警訊及嗣後
    偵查中改稱係與甲○○為之，並表示係警察移送時要求伊推
    給甲○○云云，然本件被告庚○○與劉正鎰既係同日遭警先
    後查獲，並扣得機車及安全帽等物，且於95年8月間始得知
    甲○○已另案在押，若非被告在移送檢察官偵訊中自陳該案
    係與甲○○共同為之，警方豈有在移送時要求被告庚○○就
    95年4月19日飛車搶奪一案，指證係與當時仍下落不明之甲○○共同為之，而故意縱放當時已查獲之嫌犯劉正鎰之理。
    被告庚○○對於95年4月19日竊車後飛車搶奪一案，在警訊
    、部分偵查中及本院審理中改稱係與劉正鎰共同為之，顯係
    意圖陸續翻異前供，造成歷次警偵訊及審理中之供詞不一，
    判決不易確定，被告前開供稱95年4月19日之竊車及飛車搶
    案係與劉正鎰共同為之，既為共同被告劉正鎰所否認，且與
    坦承犯行之共同被告甲○○之供述亦相違背，所述顯無可採
    為真正。上開95年4月19日之竊盜及飛車搶奪行為，係被告
    劉孟修與共同被告甲○○共同為之，堪予認定。
(二)被告復否認有搶奪戊○○及與劉正鎰共同竊盜ORK-477號重
    型機車等犯行，辯稱：「我只有搶一件。」云云。然查，上
    開事實業據共同被告甲○○、劉正鎰在偵查及原審審理時均
    供證明確在卷，核與證人己○○於警詢及謝證人戊○○、楊
    惠琴於警偵訊結證供述情節相符，復經被告庚○○在原審審
    理時為認罪之陳述，且參以證人戊○○遭搶奪物品之一即易
    利信牌W550I型行動電話1支，係被告庚○○帶同警方前往文
    軒通訊行查獲等情，亦經被告庚○○在警訊及本院審理中供
    述明確，並有手機買賣讓渡書1紙在卷可證，苟被告庚○○
    未參與行竊重機車及搶奪戊○○犯行，又豈能於警訊時供述
    竊盜、搶奪經過，且復知悉被害人戊○○遭搶奪之行動電話
    係轉售予文軒通訊行之理？是其所辯顯不足採信；至於被告
    甲○○在本院審理時，雖翻異前述，以證人身分具結證述改
    稱95年4月26日搶奪戊○○一案係伊與劉正鎰共同為之，然
    對於偵查中所述是否屬實，先表示當時有吃藥，復改稱忘記
    了，惟觀諸本件共同被告甲○○於95年7月13日已因另案羈
    押台灣台中看守所，於95年8月8日始接受檢察官偵述，則被
    告甲○○偵查中所言，自無因吃藥導致記憶不完整之情事，
    被告甲○○在本院翻異前述，顯係迴護之詞，無可採信。此
    外，被告甲○○在原審雖改稱搶奪戊○○一案係由駕駛機車
    之伊著手行搶，而非附載在後之被告庚○○云云，然查證人
    戊○○業已明確結證係由後座乘客下手行搶，且被告甲○○
    既專程搭載庚○○進行飛車行搶，顯為避免遭被害人拉扯、
    反擊而不易逃逸，乃意圖以2人為1組，由其中1人負責下手
    ，另1人則專心駕車之方式隨機搶奪路人，豈有仍由負責駕
    車之甲○○下手行搶之理，應認被告甲○○此部分所供係屬
    迴護之詞，不足採信。又被告庚○○、劉正鎰為警查獲時，
    係預行搶奪而竊盜機車一情，亦據被告庚○○於警詢時自承
    在卷，且被告庚○○在本院審理時，亦坦承被告劉正鎰走進
    巷裡，出來後，就有一輛摩托車等語，被告庚○○既已與劉
    正鎰預謀共犯飛車搶奪案，且知悉不得騎乘自己所有之機車
    ，以免遭警循線查獲，對於劉正鎰預謀行搶而進入巷內竊取
    該ORK-477號機車如無犯意之聯絡，豈有在巷口等待劉正鎰
    取得搶奪所需之工具即機車後，隨即搭乘被告劉正鎰竊得贓
    車，沿路找尋行搶目標之理？被告庚○○否認有與被告劉正
    鎰有共同竊取ORK-477號機車之犯意聯絡，所辯顯係事後翻
    異卸責之詞，不足採信。此外，復有員警職務報告書、劉正
    鎰逃逸路線圖、庚○○逃逸路線圖各1紙、監視器翻拍照片2
    張、贓物領據、臺中縣警察局車輛協尋電腦輸入單影本、車
    輛竊盜車牌失竊資料個別查詢報表查詢車輛認可資料、臺中
    市警察局車輛失竊證明單影本、車輛車牌失竊作業新增車輛
    認可資料各1紙附卷扣案可稽，被告庚○○前開強奪及竊盜
    之犯行，堪以認定。
(三)綜上所述，被告所辯，應無足採。本案事證明確，被告前開
    犯行堪予認定。
二、被告行為後，刑法第55條牽連犯及56條連續犯之規定，業於
    94 年1月7日修正公布刪除，依刑法施行法第十條之一之規
    定，於95年7月1日施行，被告前揭犯行在前開法律修正公布
    施行前，是其行為後新法業已刪除牽連犯、連續犯之規定，
    此刪除雖非犯罪構成要件之變更，但顯已影響行為人刑罰之
    法律效果，自屬法律有變更，依修正刑法第2條第1項之規定
    ，比較新、舊刑法，依舊法即行為時法之規定，有牽連犯、
    連續犯關係之數罪，僅從一重罪處斷，而新法已廢止牽連犯
    及連續犯之規定，原有牽連犯及連續關係之數行為將予分論
    併罰，故比較新法、舊法之結果，仍應適用較有利於被告之
    行為時法律即舊法論以牽連犯（最高法院九十五年第八次刑
    事庭會議決議參照），合先敘明。被告為達搶奪之目的，連
    續竊取機車，復再趁人不及防備之際，搶奪被害人手提包等
    財物，核其所為係犯刑法第320條第1項之竊盜罪、第325條
    第1項之搶奪罪。被告庚○○與劉正鎰之竊取ORK-477號機車
    犯行，及被告庚○○與甲○○竊取KCB-908機車及搶奪乙○○及戊○○等犯行，彼此間有犯意聯絡及行為之分擔，應依
    修正前刑法第28條之規定論以共同正犯。被告庚○○先後二
    次竊盜及二次搶奪等犯行，均有時間緊接，所犯構成要件相
    同，顯係出於概括之犯意為之，為連續犯，爰依修正前刑法
    第56條之規定以一罪論，並加重其刑。又被告所犯之竊盜罪
    之目的在於搶奪他人之財物，二罪間有方法目的之牽連關係
    ，應依修正前刑法第55條之規定，從較重之搶奪罪處斷。
三、原審認被告犯行事證明確，適用刑法第2條第1項前段、刑法
    第28條 (修正前)、第56條（修正前）、第320條第1項、第
    325條第1項、第55條 (修正前)、罰金罰鍰提高標準條例第1
    條前段之規定，並審酌被告年輕力盛，不思以合法途徑，獲
    取金錢，而於先竊取機車供作搶奪之工具，見路人一人行走
    ，有機可趁，即趁其不備搶奪其財物，對社會安全秩序造成
    不良之影響，惡性非輕，與被害人所受之損害，暨被告犯後
    猶否認犯行及其犯罪之動機、目的等一切情形，量處有期徒
    刑1年2月。並敘明扣案之安全帽2頂，係被告庚○○及甲○○二人所有，供渠等犯本案共同連續搶奪時遮掩真實面目所
    用之物，業據被告供陳在卷，依修正前刑法第38條第1第2款
    宣告沒收，並說明警方查獲共同被告劉正鎰時，尚扣行動電
    話1支、SIM卡1張、頭套1個、手套2集及西瓜刀1支等物，與
    被告前開犯行無關，故不予沒收，原審判決認事用法核無違
    誤，量刑亦屬妥適，又被告庚○○分別與甲○○及劉正鎰共
    同竊取重型機車所使用之鑰匙，並未扣案，為免執行困難，
    爰不予宣告沒收。被告上訴為無理由，應予駁回。
據上論斷，應依刑事訴訟法第368條，判決如主文。
本案經檢察官丁○○到庭執行職務。
中　　華　　民　　國　　96　　年　　6　　月　　26   日
        　　刑事第六庭    審判長法　官  李  文  雄
　　　　　　　　　　　　　　    法　官  邱  顯  祥
　　　　　　　　　　　　　　　  法　官  林  靜  芬
上列正本證明與原本無異。
如不服本判決應於收受送達後十日內向本院提出上訴狀，其未敘
述上訴之理由者並得於提起上訴後十日內向本院補提理由書（均
須按他造當事人之人數附繕本）。
                                書記官  林  素  妃
中　　華　　民　　國　　96　　年　　6 　　月　　26　　日
中華民國刑法第320條第1項
意圖為自己或第三人不法之所有，而竊取他人之動產者，為竊盜
罪，處5年以下有期徒刑、拘役或500元以下罰金。
中華民國刑法第325條第1項
意圖為自己或第三人不法之所有，而搶奪他人之動產者，處6 月
以上5年以下有期徒刑。
